臺灣苗栗地方法院刑事判決　　　　　　　 96年度易字第356號
公　訴　人　臺灣苗栗地方法院檢察署檢察官
被　　　告　乙○○
上列被告因毀棄損壞等案件，經檢察官提起公訴（95年度偵字第
5118號），本院判決如下：
    主  文
乙○○以加害生命之事，恐嚇他人致生危害於安全，累犯，處有
期徒刑月，如易科罰金，以新臺幣壹仟元折算壹日。減為有期
徒刑壹月又拾伍日，如易科罰金，以新臺幣壹仟元折算壹日。
被訴傷害、毀損部分，公訴不受理。
    事  實
一、乙○○前因詐欺案件，經臺灣高等法院臺中分院於民國95年
    6 月23日以95年度上易字第342 號判決判處有期徒刑6 月，
    得易科罰金確定，甫於95年8 月24日易科罰金執行完畢。詎
    其猶不知警惕行止，因不滿甲○○之子駕車肇事，造成其子
    死亡，民事賠償問題未能解決，竟於95年9 月3 日凌晨0 時
    許，酒後前往苗栗縣通霄鎮新埔里19鄰143 號甲○○住處，
    欲找甲○○之子理論，甲○○應門後告知其子不在家，乙○○遂基於恐嚇於犯意，向甲○○恫稱：「下次你兒子給我看
    到，我要給你兒子死」、「路頭路尾若被我看到你兒子我就
    打死他」等加害生命之言語，致甲○○心生畏懼。
二、案經甲○○訴由苗栗縣警察局通霄分局報請臺灣苗栗地方法
    院檢察署檢察官偵查起訴。
    理  由
壹、程序部分：
一、按除簡式審判程序、簡易程序及刑事訴訟法第376 條第1 款
    、第2 款所列之罪之案件外，第一審應行合議審判，96年3
    月21日修正公布之刑事訴訟法第284 條之1 定有明文。本件
    被告乙○○所犯係屬刑事訴訟法第376 條第1 款所列之最重
    本刑3 年以下有期徒刑之罪，依法獨任進行審理程序，合先
    敘明。
二、次按被告以外之人於審判外之言詞或書面陳述，除法律有規
    定者外，不得作為證據，刑事訴訟法第159 條第1 項定有明
    文；復按被告以外之人於偵查中向檢察官所為之陳述，除顯
    有不可信之情況者外，得為證據，同法第159 條之1 第2項
    亦有規定；另按被告以外之人於審判外之陳述，雖不符同法
    第159 條之1 至之4 規定，而經當事人於審判程序同意作為
    證據，法院審酌該言詞陳述或書面陳述作成時之情況，認為
    適當者，亦得為證據；當事人、代理人或辯護人於法院調查
    證據時，知有第159 條第1 項不得為證據之情形，而未於言
    詞辯論終結前聲明異議者，視為有前項之同意，同法第159
    條之5 規定甚明。查證人即告訴人甲○○於警詢中所為陳述
    ，被告乙○○業已就此部分提出爭執，已不合刑事訴訟法第
    159 條之5 第1 項傳聞例外之規定，抑且證人甲○○於本院
    審理時業經傳喚到庭具結作證，而其於本院審判期日所為之
    證述情節，核與其於警詢中所為之陳述互核一致，因而與刑
    事訴訟法第159 條之2 所規定：「被告以外之人於司法警察
    調查中所為之陳述，與審判中『不符』時，其先前之陳述具
    有較可信之特別情況，且為證明犯罪事實存否所必要者，得
    為證據」之要件不符，亦核無刑事訴訟法第159 條之3 、之
    4 所規定之傳聞法則例外之情形，本院因認證人甲○○於警
    詢所為之陳述，應無證據能力。又證人即告訴人甲○○於偵
    查中向檢察官所為之陳述，業經具結且無顯不可信之情形存
    在，依刑事訴訟法第159 條之1 第2 項規定，自具備證據能
    力；其餘之傳聞證據，因被告及檢察官於本院言詞辯論終結
    前，均未對於證據能力聲明異議，視為同意上開證據具備證
    據能力；本院審酌該等傳聞證據作成之情況，並無違法或不
    當情事，因而認為適當，依刑事訴訟法第159 條之5 規定，
    該等傳聞證據，均具備證據能力而均得作為證據。
貳、實體部分：
    訊據被告乙○○固不否認於上開時間，酒後前往告訴人甲○○住處，欲找甲○○之子理論，並將甲○○住處大門玻璃打
    破之事實，惟矢口否認有何恐嚇犯行，辯稱：案發當天伊喝
    了很多酒，想起已死亡的兒子，心情很難過，而肇事者又未
    處理民事賠償問題，卻在外揚言伊要求1 千多萬元之巨額賠
    償，伊便前往告訴人住處欲找其子理論，伊僅有拍打甲○○
    住處大門玻璃，因用力過猛而打破，但伊並未與告訴人發生
    爭執，也沒有恐嚇告訴人云云。經查：
  (一)證人即告訴人甲○○於本院審理中證稱：被告當天到伊家要
    找伊兒子王育誠，一到就開始打門，打破了鋁門玻璃，並跟
    伊說「下次你兒子給我看到，我要給你兒子死」、「路頭路
    尾若被我看到你兒子我就打死他」，伊已經跟被告和解了，
    伊已經表示過要原諒被告等語（見本院卷第25、26頁），核
    與其於偵查中結證稱：被告於前揭時地打破鋁門玻璃，並踢
    伊小腿，且對伊說「路頭路尾若被我看到你兒子我就打死他
    」，當時伊聽了很害怕，因為伊兒子經常在外工作，不知道
    被告會怎麼做等情節相符（見偵查卷第32頁）；且證人即當
    時在場之被告友人丙○○於警詢、偵查及本院審理中均證稱
    ：案發當天伊載被告到伊住處聊天，途經甲○○住處，被告
    叫伊停車，下車前往甲○○住處，伊有聽到被告敲打鋁門的
    聲音，並且大喊「出來」，後來伊有聽到玻璃破掉及被告與
    甲○○吵架的聲音，伊就下車勸被告回家等語（見偵查卷第
    16、17、33、34頁及本院卷第27頁）；證人即據報前往現場
    處理之警員吳漢仁於偵查中亦證稱：伊到現場時，因甲○○
    有2 棟房子，靠外面那間房子的鋁門6 片玻璃均被打破，裡
    面那間有1 塊玻璃破掉，有一部機車倒地，甲○○的右小腿
    有紅腫等語（見偵查卷第42頁），而被告因其子與告訴人之
    子間之車禍賠償糾紛未獲解決，喪子之痛久未平復，已心存
    不滿等情，亦為被告所不否認，則綜觀上情，其於酒後前往
    告訴人住處，欲找告訴人之子理論，其當時顯處於憤怒、不
    滿之情緒下，適又未遇告訴人之子，故與告訴人對話之時，
    因盛怒之下而口出惡言，甚而為前揭恐嚇之言詞，實非不可
    想像，且與常情相符。況證人即告訴人甲○○於偵查及本院
    審理中就被告恐嚇之情節均指訴歷歷，且前後證述一致，並
    有前揭事證可佐，而其亦已與被告達成和解，並表示願意原
    諒被告，不再追究，衡情當不致故意構詞陷害被告，益徵告
    訴人所為指訴應非子虛，足堪採認。
  (二)被告雖舉證人丙○○為證欲證明其並未為本件恐嚇犯行，而
    證人丙○○於本院審理中亦證稱：案發當日伊聽到被告在敲
    打玻璃，伊就下車了，玻璃碎掉及告訴人與被告對話時，伊
    就在旁邊，伊並沒有聽到被告有說「下次你兒子給我看到，
    我要給你兒子死」等語（見本院卷第29、30頁），惟證人丙○○於警詢、偵查中均證稱：案發當時，被告先下車，伊留
    在車上，伊沒有看到被告毀損告訴人住處之鋁門玻璃，伊是
    聽到玻璃碎掉的聲音才下車，伊有聽到被告跟告訴人在吵鬧
    ，伊到現場時被告與告訴人仍在吵鬧，當時被告的手有受傷
    ，伊就勸被告回家等語（見偵查卷第16、17、53頁）；其並
    於審理中檢察官詰問時證稱：在伊尚未下車前被告與告訴人
    間的對話伊沒有聽到，伊無法確定被告在伊沒有聽到的對話
    中有無講出「下次你兒子給我看到，我要給你兒子死」或「
    路頭路尾若被我看到你兒子我就打死他」等話語等情（見本
    院卷第27、28頁），是證人丙○○先後於警詢、偵查及本院
    審理時就「何時下車到達案發現場之時間點」、「是否全程
    在場聽聞」等重要部分，供述不一，其是否「全程」在場聽
    聞被告與告訴人的對話，已非無疑。參以其與被告為多年友
    人，情誼非淺，其所言難免避重就輕，顯無法排除迴護被告
    之高度風險，尚難以其先後不一之證述遽為有利於被告之認
    定。
  (三)按刑法第305 條「以加害生命、身體、自由、名譽、財產之
    事，恐嚇他人致生危害於安全」，所謂「致生危害於安全」
    係指因行為人之恐嚇行為使被害人內心產生恐懼而言，而被
    害人是否感到恐懼，則應綜合被害人之主觀認知，與行為人
    所傳達之恐嚇訊息內容、社會上一般人接獲該訊息會產生之
    心理感受等客觀情況加以衡量。衡諸被告前揭言語所使用「
    下次你兒子給我看到，我要給你兒子死」、「路頭路尾若被
    我看到你兒子我就打死他」等將加害於他人生命安全之字句
    ，依一般社會常情，一般人聽聞上開言語，均能認識此乃加
    害生命之惡害通知，在客觀上顯已足使人心生畏懼，且告訴
    人於偵查中亦證稱：因伊兒子經常在外工作，伊很害怕，不
    知道被告會怎麼做等語明確（見偵查卷第22頁）。參以被告
    因喪子之痛未獲平復，酒後前往告訴人住處欲找其子理論，
    並破壞告訴人住處鋁門，依被告當時之言談舉措觀之，已足
    使人認其非無使用暴力之可能，益徵告訴人確因被告以前開
    加害生命之言語加以恐嚇，造成其對自身或親人是否將遭受
    不利產生疑慮，而心生畏懼。
  (四)綜上所述，被告前揭所辯，尚無可採，本件事證已臻明確，
    被告本件恐嚇犯行，洵堪認定，應予依法論科。
三、核被告乙○○所為，係犯刑法第305 條之以加害生命之事恐
    嚇他人，致生危害於安全罪。又被告前有如事實欄所載之前
    案犯罪紀錄及執行情形等情，有臺灣高等法院被告前案紀錄
    表1 份在卷可參，其於5 年內故意再犯本件有期徒刑以上之
    罪，為累犯，應依刑法第47條第1 項規定，加重其刑。爰審
    酌被告為智識成熟之成年人，不思以理性、合法之途徑溝通
    解決與告訴人之子間之糾紛，竟對告訴人以前開加害生命之
    言語恐嚇告訴人，致告訴人心生畏懼，事後猶飾詞卸責，否
    認犯行，犯罪後態度欠佳，惟念其經歷喪子之痛，心緒尚未
    平撫，致未能理性處理糾紛，且其已與告訴人達成和解，有
    和解書1 紙在卷可稽（見本院卷第12頁），暨其素行狀況、
    其恐嚇言語所造成告訴人畏怖之程度、犯罪之動機等一切情
    狀，量處如主文所示之刑，並諭知易科罰金之折算標準，以
    示儆懲。至檢察官雖具體請求判處被告有期徒刑4 月，惟本
    院審酌上情，認本件被告量處以如主文所示之刑為適當，且
    已足資懲儆，故未量處如其請求，附此敘明。
四、又被告犯罪後，中華民國96年罪犯減刑條例業於96年6 月15
    日修正公布，並自96年7 月16日起施行。本件被告犯罪之時
    點係在96年4 月24日之前，且所犯之罪核與該條例第2 條第
    1 項之規定相符，復無同條例第3 條限制減刑之除外情事存
    在，爰依該條例第2 條第1 項第3 款規定，減其上開宣告刑
    期二分之一，並諭知易科罰金之折算標準。
、公訴不受理部分：
一、公訴意旨另以：被告乙○○於上揭時、地，另基於傷害、毀
    損之犯意，徒手打破告訴人甲○○住家大門玻璃，致告訴人
    所有之玻璃因此不堪使用，足生損害於告訴人；復徒手推倒
    告訴人，腳踢告訴人之雙小腿，造成告訴人受有左小腿部肌
    肉酸痛、右小腿紅腫等傷害。因認被告此部分涉有刑法第
    354 之毀損罪及同法第277 條第1 項之傷害罪嫌等語。
二、按告訴乃論之罪，告訴人於第一審辯論終結前，得撤回其告
    訴；又告訴經撤回者，法院應諭知不受理之判決，刑事訴訟
    法第238 條第1 項，及第303 條第3 款定有明文。查被告因
    上開毀損及傷害案件，經檢察官提起公訴，認被告係犯刑法
    第354 條之毀損罪及同法第277 條第1 項之傷害罪，依同法
    第357 條、第287 條前段之規定均須告訴乃論。茲據告訴人
    具狀撤回對被告之告訴，有撤回告訴狀1 紙附卷可稽（見本
    院卷第11頁），告訴人復於本院審理時當庭表示撤回其告訴
    ，亦有本院審判筆錄在卷足參（見本院卷第15、16頁），依
    照上開說明，此部分自應諭知不受理之判決。
據上論斷，應依刑事訴訟法第284條之1、第299條第1項前段、第
303 條第3 款，刑法第305 條、第47條第1 項、第41條第1 項前
段，中華民國96年罪犯減刑條例第2 條第1 項第3 款、第7 條、
第9 條，刑法施行法第1 條之1 第1 項、第2 項前段，判決如主
文。
本案經檢察官陳佞如到庭執行職務。
中　　華　　民　　國　　96　　年　　7 　　月　　24　　日
                  刑事第一庭    法　官　林佩儒
以上正本與原本無異
如不服本判決，應於送達後10日內，向本院提出上訴狀（須附繕
本），上訴於臺灣高等法院臺中分院。
                            　　書記官　葉俊宏
中　　華　　民　　國　　96　　年　　7 　　月　　24　　日
【附錄論罪科刑法條】
刑法第305條
以加害生命、身體、自由、名譽、財產之事，恐嚇他人致生危害
於安全者，處 2 年以下有期徒刑、拘役或 3 百元以下罰金。
